臺灣臺中地方法院民事判決
111年度訴字第872號
原      告  蔡福泉  


訴訟代理人  張志新律師
被      告  吳少軒  

                      (現於法務部○○○○○○○○○○○                         執行中)
上列被告因殺人案件(本院110年度重訴字第1646號)，經原告提
起刑事附帶民事訴訟請求損害賠償事件，由本院刑事庭裁定移送
前來（110年度附民字第1109號），本院於民國111年9月2日言詞
辯論終結，判決如下：
    主    文
一、被告應給付原告新臺幣268萬9978元及自民國110年10月28日
    起至清償日止，按年息5%計算之利息。
二、原告其餘之訴駁回。
三、本判決第1項於原告以新臺幣89萬6660元為被告供擔保後，
    得假執行。但被告如以新臺幣268萬9978元為原告預供擔保
    ，得免為假執行。
四、原告其餘假執行之聲請駁回。
    事 實 及 理 由
一、原告主張：
(一)原告為被害人賴清銓之配偶。緣被告與賴清銓同住在臺中市
    ○○區○○巷00○00號之達豐實業社員工宿舍，因相處問題不睦
    ，詎被告明知鐵條、牛排刀均為銳利之兇器，人體胸部內含
    心臟、肺臟等重要臟器，係屬要害，以尖銳金屬製品刺向他
    人之胸部將造成死亡結果，竟猶基於殺人之故意，於民國11
    0年7月14日23時31分許，持其管領之牛排刀1把及鐵條1支走
    向上開員工宿舍客廳，見賴清銓與訴外人李福興坐在該處木
    頭長椅歇息，先持鐵條攻擊朝賴清銓頭部、臉部、肩部，見
    賴清銓以左手揮擋，被告又持牛排刀自賴清銓左上背部刺進
    胸腔，復以腳踹賴清銓之腹部、左腰，致賴清銓向右側趴倒
    在該客廳長椅上，被告見賴清銓已無動靜，竟再持鐵棍揮打
    賴清銓背部。因訴外人林克勵受上開員工宿舍老闆陳建文之
    託，前往此處查訪是否有人發生爭吵，於同日23時40分許到
    達上址後，旋即發現賴清銓已趴倒在該處，並見被告手持鐵
    條、牛排刀亂揮，又持上開鐵條往賴清銓肩部、後背部揮擊
    ，致賴清銓受有左上背部銳器刺傷、左手食指割傷、右眼眶
    周圍浣熊眼狀瘀青、左肩峰處瘀傷、左後肩部平行線狀瘀傷
    （帶有部分刮擦傷）、左腰部瘀青、左季肋部與左側腹壁交
    接處大片軟組織血腫（20x15公分）等傷害。林克勵見賴清
    銓毫無反應且身上沾滿血跡，立即至屋外撥打電話報警處理
    ，被告亦自上址逃離。嗣警員至現場發現賴清銓已無生命跡
    象，立即將賴清銓送往中國醫藥大學附設醫院急救，惟賴清
    銓仍因受有前述左上背部銳器刺傷，致左側胸腔大量血胸、
    左肺塌陷而死亡。而賴清銓之配偶即原告亦經陳建文通知到
    場查看，見員警到場後告知上情，員警遂循線逮捕當時逃離
    至臺中市○○路○段0000號旁之被告，並於上開員工宿舍內之
    浴室旁、前庭院分別扣得被告所持上開鐵條1支與牛排刀1把
    。原告爰依司法院釋字第748號解釋施行法第22條、第24條
    第1項、民法第192條第1項、第2項、第194條等規定，請求
    被告賠償原告醫療費新臺幣(下同)費900元、喪葬費用23萬9
    600元、扶養費124萬9478元及精神慰撫金140萬4400元，合
    計289萬4378元。
(二)並聲明：被告應給付原告289萬4378元，及自起訴狀繕本送
    達翌日起至清償日止，按週年利率百分之5計算之利息。願
    供擔保，請准宣告假執行。
二、被告抗辯：
　　被告對原告主張上開其殺死原告之配偶賴清詮，原告因此支
    出醫療費900元及喪葬費23萬9600元之事實不爭執，亦同意
    給付原告扶養費124萬9478元(見本院卷第153-154頁)。但原
    告請求之精神慰撫金過高等語。並聲明：原告之訴及假聲行
    之聲請駁回。
三、本院之判斷：　　
(一)按因故意或過失，不法侵害他人之權利者，負損害賠償責任
    。又不法侵害他人致死者，對於支出醫療及增加生活上需要
    之費用或殯葬費之人，亦應負損害賠償責任。被害人對於第
    三人負有法定扶養義務者，加害人對於該第三人亦應負損害
    賠償責任。再不法侵害他人致死者，被害人之父、母、子、
    女及配偶，雖非財產上之損害，亦得請求賠償相當之金額。
    民法第184條第1項前段、第192條第1、2項、第194條分別定
    有明文。查原告主張上揭被告如何殺死原告之配偶賴清詮之
    事實，業據提出戶籍謄本為證，並有本院110年度重訴字第1
    646號刑事判決在卷可稽，復經本院調取本院110年度重訴字
    第1646號刑事案件電子卷證核閱無誤，且為被告所不爭執，
    足認被告之故意不法侵害行為，與賴清詮死亡結果間，有相
    當因果關係，而原告為賴清詮之配偶，則原告依上開規定，
    請求被告負損害賠償責任，自屬正當。玆審酌原告請求之各
    項損害賠償金額如下：
1、醫療費及喪葬費部分：
　 原告主張為賴清詮支出醫療費900元、喪葬費23萬9600元之事
   實，業據提出醫療收據、免用統一發票收據、匯款執據、訂
   購申請書等件為證，且為被告所不爭執，堪信屬實。則原告
   請求被告賠償原告醫療費900元及喪葬費23萬9600元，即屬有
   據，應予准許。
2、扶養費部分：
　 原告主張其於賴清銓死亡時為66歲，已退休多年，目前僅能
   偶爾任支援性質之臨時工，名下土地1筆及房屋一戶，均係與
   他人共有，應有部分為3分之1及21分之1，雖有存款約50萬元
   ，然原告在外租屋居住，每月租金為5千元，原告已不能維持
   生活而無謀生能力。又依內政部頒布之109年度臺中市簡易生
   命表(男性)，原告之平均餘命尚有17.7年。再依行政院主計
   總處所公布臺中市109年平均每人月消費支出為2萬4187元。
   又原告之扶養義務人為賴清銓、原告之2子，合計3人，賴清
   銓應分擔3分之1之扶養義務，依霍夫曼係數扣除中間利息並
   四捨五入後，原告得一次請求被告賠償之扶養費金額為124萬
   9478元等情，業據提出戶籍謄本、臺中市簡易生命表、行政
   院主計總處所公布臺中市109年平均每人月消費支出調查表、
   土地所有權狀影本、房屋租賃契約書、離職證明書、診斷證
   明書為證，被告亦陳明原告此部分請求有道理，被告同意給
   付等語(見本院卷第154頁)，本院自得採為裁判基礎，則原告
   請求被告賠償原告扶養費124萬9478元，亦屬有據，應予准許
   。
3、精神慰撫金部分：
　 按慰藉金之賠償，須以人格權遭遇侵害，使精神上受有痛苦
   為必要，其核給之標準與財產上損害之計算不同，應斟酌雙
   方身分、地位、資力與加害程度，及其他各種情形核定相當
   之數額，業經最高法院51年臺上字第223號判例闡釋甚明。又
   不法侵害他人致死者，被害人之父、母、子、女及配偶依民
   法第194條規定請求加害人賠償相當金額之慰撫金時，法院對
   於慰撫金之量定，應斟酌加害人、並被害人暨其父、母、子
   、女及配偶之身分、地位及經濟狀況等關係定之，亦有最高
   法院76年度台上字第1908號判例可資參照。查原告與賴清詮
   係於108年6月18日結婚，為賴清詮之配偶，賴清詮於58年4月
   出生，原告係43年12月出生，有戶籍謄本在卷可按，兩人甫
   結婚2年餘，賴清詮即遭被告殺害猝然死亡，原告所受震驚、
   心痛，自難言喻，精神上所受打擊重大，故原告請求被告賠
   償精神慰撫金，於法洵屬有據。又本院審酌被告自陳為國中
   畢業，前從事物流工作，月薪約2、3萬元，名下無財產，現
   在監執行中等語(見本院卷第155頁)。原告自陳為大學畢業，
   曾任公務員、現已退休，偶爾做臨時派遣工，名下有土地1筆
   及房屋一戶，均係與他人共有，應有部分為3分之1及21分之1
   ，有存款約50萬元等語(見本院卷第62頁)，並斟酌原告所受
   侵害程度，及兩造財產、收入狀況（參本院卷內兩造稅務電
   子閘門所得調件明細表）等一切情狀，認原告請求精神慰撫
   金140萬4000元尚屬過高，應核減為120萬元為允洽。是原告
   於120萬元精神慰撫金額範圍內之請求，為屬有據，應予准許
   ，逾120萬元數額範圍之請求，並非相當，不應准許。
4、基上，原告得請求被告賠償之金額為醫療費900元、喪葬費23
   萬9600元、扶養費124萬9478元及精神慰撫金120萬元，合計2
   68萬9978元。
四、末按給付有確定期限者，債務人自期限屆滿時起，負遲延責
    任。給付無確定期限者，債務人於債權人得請求給付時，經
    其催告而未為給付，自受催告時起，負遲延責任。其經債權
    人起訴而送達訴狀，或依督促程序送達支付命令，或為其他
    相類之行為者，與催告有同一之效力。民法第229條第1項、
    第2項定有明文。又遲延之債務，以支付金錢為標的者，債
    權人得請求依法定利率計算之遲延利息。但約定利率較高者
    ，仍從其約定利率。應付利息之債務，其利率未經約定，亦
    無法律可據者，週年利率為百分之5，亦為第233條第1項、
    第203條所明定。查本件原告依侵權行為之法律關係請求被
    告損害賠償，並未定有給付期限，而本件刑事附帶民事起訴
    狀繕本於110年10月27日送達被告，有本院送達證書在卷可
    憑（見附民卷第5頁），是原告請求自上開繕本送達被告翌
    日即110年10月28日起，按年息百分之5計算之遲延利息，核
    無不合。
五、綜上所述，原告依侵權行為法律關係，請求被告給付268萬9
    978元，及自起訴狀繕本送達被告之翌日即110年10月28日起
    至清償日止，按年息百分之5計算之法定遲延利息，為有理
    由，應予准許；逾此部分之請求，為無理由，應予駁回。
六、原告陳明願供擔保請為假執行之宣告，經核原告勝訴部分，
    合於法律規定，爰酌定相當之擔保金額，予以准許。另為衡
    平被告之利益，並依民事訴訟法第392條，依職權宣告免為
    假執行之擔保金額。至原告敗訴部分，其假執行之聲請已失
    所附麗，應併予駁回。　　
七、本件判決基礎已臻明確，兩造其餘攻防方法及訴訟資料經本
    院斟酌後，核與判決結果不生影響，不另一一論述，併此敘
    明。
八、本件係原告提起刑事附帶民事訴訟，而由本院刑事庭依刑事
    訴訟法第504 條第1 項規定裁定移送前來，依同條第2 項規
    定免繳納裁判費，審理期間復未發生訴訟費用，毋庸為訴訟
    費用負擔諭知。 　　
中　　華　　民　　國　　111 　年　　9 　　月　　30　　日
                  民事第二庭    法  官  江奇峰
以上正本係照原本作成。
如對本判決上訴，須於判決送達後20日內向本院提出上訴狀。如
委任律師提起上訴者，應一併繳納上訴審裁判費。
中　　華　　民　　國　　111 　年　　10　　月　　3 　　日
                                書記官  黃雅慧